【裁判字號】    92,訴,891
【裁判日期】    920704
【裁判案由】    違反槍砲彈藥刀械管制條例等
【裁判全文】
臺灣高雄地方法院刑事判決                          九十二年度訴字第八九一號
    公  訴  人  臺灣高雄地方法院檢察署檢察官
    被      告  乙○○
    指定辯護人  本院公設辯護人  甲○○
右列被告因違反槍砲彈藥刀械管制條例等案件，經檢察官提起公訴（九十二年度偵字
第二六五號、第一三一八號），本院判決如左：
    主  文
乙○○未經許可，持有手槍，處有期徒刑伍年壹月，併科罰金新台幣捌萬元，罰金如
易服勞役，以新台幣玖佰元即銀元佰元折算壹日。扣案之制式手槍壹枝（含彈匣壹
個，槍枝管制編號︰0000000000號）、口徑九ｍｍ制式子彈捌顆均沒收。
又偽造署押，足以生損害於公眾及他人，處有期徒刑參月，如附表所示之簽名及印文
均沒收。應執行有期徒刑伍年參月，併科罰金新台幣捌萬元，罰金如易服勞役，以新
台幣玖佰元即銀元佰元折算壹日。扣案之制式手槍壹枝（含彈匣壹個，槍枝管制編
號︰0000000000號）、口徑九ｍｍ制式子彈捌顆，及如附表所示之簽名及
印文均沒收。
    事  實
一、乙○○於民國九十一年十月三十一日，在位於高雄市三民區○○○路六號十四樓
    之六之租屋處，向友人蕭延明（另案由台灣台南地方法院檢察署偵辦）借得具有
    殺傷力之奧地利ＧＬＯＣＫ廠製十九型口徑九ｍｍ（九×十九ｍｍ）制式半自動
    手槍一支（槍枝管制編號︰0000000000號），及口徑九ｍｍ（九×十
    九ｍｍ）制式子彈十五顆，未經許可，無故持有上開制式手槍、子彈，先藏放在
    租屋處內，之後乙○○並因聽蕭延明表示該槍枝有犯案使用，乙○○則擔心遭牽
    連，遂於翌日十一月一日，將前開槍枝與子彈攜至高雄市○○區○○街一巷一號
    靜法寺前之寶珠溝附近，乙○○先持前開槍枝、子彈進行試射，經試射四發後，
    即將該槍枝、子彈均丟棄於寶珠溝內，嗣於九十一年十一月九日十七時許，蕭延
    明至乙○○租屋處欲取回前開所寄放之槍枝、子彈，乙○○表示槍、彈均已丟棄
    於寶珠溝內，並帶同蕭延明前往丟槍地點察看，但遍尋無著，致蕭延明心生不滿
    ，且懷疑乙○○將該槍、彈出售，即另持奧地利製克拉克四○制式手槍一支（另
    案由台北市政府警察局大安分局查扣）朝乙○○腿部射擊，並射中乙○○之右腳
    膝蓋處後逃逸。嗣乙○○送醫後，經警據報前往醫院調查，乙○○因案通緝，且
    為免蕭延明之報復，即冒用弟弟陳智成之名義應訊，除稱係遭蕭延明所傷外，並
    表明於前述時間、地點收受上開制式槍枝、子彈，並棄置於寶珠溝內，於同年十
    一月十二日帶同員警前往寶珠溝進行打撈前開槍枝、子彈，而起出上開具殺傷力
    之奧地利ＧＬＯＣＫ廠製十九型口徑九ｍｍ（九×十九ｍｍ）制式半自動手槍一
    支（槍枝管制編號︰0000000000號），及口徑九ｍｍ（九×十九ｍｍ
    ）制式子彈十一發（四發已經乙○○試射，另扣案子彈三顆，經鑑定試射而不存
    在）。乙○○並接續於九十一年十一月九日二十時三十五分、同月十二日十七時
    十分、同月十八日十時五十分均在高雄醫學院所製作之高雄市政府警察局三民第
    二分局之三次偵訊（調查）筆錄、蕭延明口卡指認單、前開分局之搜索扣押筆錄
    之受搜索人簽名捺印、在場人欄、扣押物品目錄表持有人欄上，偽造如附表所示
    之「陳智成」名義之簽名及指紋，足生損害於陳智成本人，及刑事追訴之正確性
    。因經警於九十一年十一月二十二日至台南監獄調查蕭延明違反槍砲彈藥刀械條
    例等案件時，始發現乙○○冒用陳智成之名義及偽造署押情事。
二、案經高雄市政府警察局三民第二分局報請臺灣高雄地方法院檢察署檢察官偵查起
    訴。
    理  由
一、前揭犯罪事實，業據被告乙○○於警、偵訊及本院調查、審理時陳稱：於前開時
    間、地點向蕭延明借得上述制式九０手槍一支，及子彈十五發，之後聽蕭延明表
    示該槍曾犯案，因擔心遭牽連而將槍枝、子彈均丟棄於前開地點之寶珠溝內，且
    事後蕭延明要求取回該槍，二人至寶珠溝遍尋無著，蕭延明因之心生懷疑，另持
    槍將伊右膝射傷，及事後員警調查時，則冒用弟弟陳智成之名義應訊，並在附表
    所示之調查筆錄、搜索扣押筆錄、指認單、扣押物品目錄表內偽造陳智成之簽名
    並按捺指印等情無訛，辯護意旨則以：被告係主動坦承持有扣案之槍械、子彈，
    並協助警察撈獲出所寄藏之槍械、子彈，其行為應符合槍砲彈藥刀械管制條例第
    十八條第一項之規定，應減輕或面除其刑等語為被告辯護。
二、經查：
（一）前開犯罪事實，被告事後雖改陳前開制式槍枝、子彈係友人蕭延明所寄放云云
      ，然於第一次經警詢問時，被告已陳明前開槍枝、子彈係為拿出去炫耀而向證
      人蕭延明所借得等語，且有證人蕭延明證述︰前開為警所查獲之制式手槍、子
      彈係在六、七年前由開設地下錢莊老闆綽號「偉騰」之人所寄放，事後被告表
      示需要使用才交予被告等語甚明，且被告先稱：是蕭延明讓伊帶槍出去炫耀，
      才將槍寄放在伊這裡等語，復改陳因蕭延明要回台南，帶槍坐火車不方便才寄
      放伊處，先後所述不一，顯有可疑，且搭乘火車並不像搭乘飛機般須經金屬儀
      器檢測，有何不方便可言，是被告事後所改陳是證人蕭延明所寄放等語，尚難
      採信。另扣得前開奧地利制式九○手槍一支，及制式九○子彈十一發（四發經
      試射），有扣押物品清單一紙，及附表所示被告偽造「陳智成」之簽名與指紋
      之調查筆錄、指認單、搜索、扣押筆錄、扣押物品目錄表等資料均附卷足稽。
（二）而前開所扣得之制式手槍一支與制式子彈十一發，經送驗後，以性能檢驗法、
      試射法、比對顯微鏡比對法及電解腐蝕法進行鑑驗，認所送鑑之制式九○手槍
      一支（槍枝管制編號︰0000000000號），認係奧地利ＧＬＯＣＫ廠
      製十九型口徑九ｍｍ（九×十九ｍｍ）制式半自動手槍，槍管內具有六條右旋
      來復線，機械性能良好，經試射可擊發口徑九ｍｍ（九×十九ｍｍ）制式子彈
      ，而認具殺傷力；另送鑑驗之子彈十一顆，均係口徑九ｍｍ（九×十九ｍｍ）
      制式子彈，經試射三顆，均認具有殺傷力乙節，有內政部警政署刑事警察局九
      十一年一月十七日以型鑑字第○九一○三一九○八九號槍彈鑑定書一份在卷可
      參。
（三）此外，並有相片四幀及高雄醫學大學附設中和紀念醫院診斷證明書一紙均附卷
      可按。
（四）按所謂自首，除行為人申告之內容為自己所犯之罪，及申告時機需為刑事追訴
      機關未發覺其犯罪之前外，並需行為人申告後自動接受裁判，然查，被告雖係
      在偵查之員警尚不知其持有制式手槍、子彈前，即主動告知員警持有前開手槍
      、子彈，並帶同員警撈獲前開手槍、子彈，但被告卻未確實告知員警其本身身
      份，卻冒用胞弟名義應訊，事後至員警借提出證人蕭延明後始知被告之身份，
      此有證人即查獲員警林森松在庭證述明確，顯見被告並無接受裁判之行為甚明
      ，尚難認被告前開行為合於槍砲彈藥刀械管制條例第十八條第一項之自首規定
      相符，併此說明。
（五）綜上所述，被告前開自白核與事證相符，足以採信，本件事證明確，被告犯行
      洵堪認定。
三、查本案被告乙○○未受許可，而向友人蕭延明借得具有殺傷力之制式九○手槍、
    及制式九○子彈之犯罪行為，係犯槍砲彈藥刀械管制條例第七條第四項之未經許
    可持有手槍罪，其持有具殺傷力之制式子彈則係犯同條例第十二條第四項之未經
    許可持有子彈罪。公訴意旨認應依同條例第十二條第三項之罪處斷，尚有未恰，
    惟起訴事實相同，爰依法變更起訴法條，併此敘明。又按刑法第二百十七條所稱
    之偽造署押，係指行為人冒用本人名義在文件上簽名或為民法第三條第三項所稱
    以指印代簽名之行為，被告為隱匿身分、規避刑責，冒用其弟弟「陳智成」之名
    義應訊，接續在如附表所示之偵訊（調查）筆錄內、蕭延明口卡指認單、搜索、
    扣押筆錄、扣押物品目錄表上偽造「陳智成」之簽名及指印多枚，均足以生損害
    於陳智成及警察機關對於犯罪偵查之正確性，被告此部分所為，係犯刑法第二百
    十七條第一項之偽造署押罪。被告同時持有上開手槍及子彈，以一行為觸犯未經
    許可持有制式手槍及未經許可持有制式子彈二罪名，為想像競合犯，應從一重之
    經許可持有制式手槍罪處斷。另被告為免暴露真正身分而查出係通緝犯，並圖卸
    刑責，先後在如附表所示之文書上，多次偽造「陳智成」簽名、指印，係基於同
    一犯意下之多次接續行為，為接續犯而屬單純一罪，公訴意旨認係連續犯，顯有
    誤會，併此說明。又被告所犯前開二罪間，犯意各別，罪名不同，為數罪，應予
    分論併罰。爰審酌被告素行不佳，有臺灣高等法院被告全國前案紀錄表一份在卷
    可按，被告未經許可持有具有殺傷力之制式手槍及子彈，對於社會治安之危害，
    事後又冒用被害人陳智成之名義應訊，其犯罪之動機、目的、手段、及犯罪後坦
    承犯行在庭態度良好等一切情狀，分別量處如主文所示之刑，並定其應執行之刑
    ，併就其所受罰金刑部分，諭知易服勞役之折算標準。
四、扣案之具有殺傷力之奧地利ＧＬＯＣＫ廠製十九型口徑九ｍｍ（九×十九ｍｍ）
    制式半自動手槍一支（含彈匣、槍枝管制編號︰0000000000號），及
    口徑九ｍｍ（九×十九ｍｍ）制式子彈八顆（其中四顆係由被告試射、另三顆係
    由鑑定人員試射均已不存在），均係違禁物，依刑法第三十八條第一項第一款規
    定均予宣告沒收；另如附表所示被告偽造之「陳智成」之署押及指印均應依刑法
    第二百十九條之規定沒收之。
據上論斷，應依刑事訴訟法第二百九十九條第一項前段，槍砲彈藥刀械管制條例第七
條第四項、第十二條第四項，刑法第十一條前段、第二百十七條、第五十五條、第四
十二條第二項、第三十八條第一項第一款，罰金罰鍰提高標準條例第二條，現行法規
所定貨幣單位折算新台幣條例第二條，判決如主文。
本案經檢察官陳登燦到庭執行職務。
中      華      民      國    九十二    年      七      月      四      日
                              臺灣高雄地方法院刑事第三庭
                                  法  官  程克琳
右正本證明與原本無異。
如不服本判決，應於判決送達後十日內，向本院提出上訴狀。
                                  書記官  梁瑜玲
中    華    民    國      九十二      年      七      月      八      日
【附錄本判決論罪科刑法條】
槍砲彈藥刀械制條例第七條第四項：
未經許可，持有、寄藏或意圖販賣而陳列第一項所列槍砲、彈藥者，處五年以上有期
徒刑，併科新台幣一千萬元以下罰金。
槍砲彈藥刀械管制條例第十二條第四項：
未經許可，持有、寄藏或意圖販賣而陳列子彈者，處五年以下有期徒刑，併科新台幣
三百萬元以下罰金。
刑法第二百十七條第一項：
偽造印章、印文或署押，足以生損害於公眾或他人者，處三年以下有期徒刑。
【附表】高雄市政府警察局三民第二分局刑事案件偵查卷宗：
一、九十一年十一月九日二十時三十五分民族路派出所偵訊（調查）筆錄上「陳智成
    」之簽名一枚、指紋五枚。
二、九十一年十一月十二日十七時十分偵訊（調查）第二次筆錄上「陳智成」簽名一
    枚、指紋四枚。
三、九十一年十一月十八日十時五十分偵訊第三次筆錄上「陳智成」簽名一枚、指紋
    二枚。
四、蕭延明口卡指認單上「陳智成」簽名、指紋各一枚。
五、高雄市政府警察局三民第二分局九十一年十一月十二日搜索、扣押筆錄上之受搜
    索人簽名、捺印及在場人欄內「陳智成」簽名二枚、指紋二枚。
六、高雄市政府警察局三民第二分局扣押物品目錄表持有人欄「陳智成」簽名及指紋
    各一枚。


司法院資訊處製作；財團法人民間司法改革基金會備份。
